臺灣高等法院刑事判決
111年度上訴字第1515號
上  訴  人  臺灣臺北地方檢察署檢察官
被      告  侯正涵



選任辯護人  呂承翰律師
            俞力文律師
上列上訴人因被告違反毒品危害防制條例案件，不服臺灣臺北地
方法院110年度訴字第937號，中華民國111年2月21日第一審判決
（起訴案號：臺灣臺北地方檢察署110年度偵字第28774號），提
起上訴，本院判決如下：
    主  文
上訴駁回。
    事實及理由
一、經本院審理結果，認第一審判決以被告侯正涵犯刑法第30條
    第1項前段、毒品危害防制條例第10條第2項之幫助施用第二
    級毒品罪，判處有期徒刑2月，如易科罰金，以新臺幣（下
    同）1千元折算1日。緩刑2年，並應於判決確定後1年內，向
    公庫支付10萬元。未扣案之犯罪所得新臺幣2千元沒收，於
    全部或一部不能沒收或不宜執行沒收時，追徵其價額。均核
    無不當，應予維持，並引用第一審判決書記載之事實、證據
    及理由（如附件）。
二、檢察官上訴意旨略以：原判決雖以被告係「因證人要求」，
    方有償提供毒品之事實，作為被告並無販賣毒品之故意，惟
　　觀諸上開對話紀錄，被告於證人表示欲購買甲基安非他命，
    甚至尚未表示代號與數量之際，隨即回以1公克甲基安非他
    命之代號及價格後報，顯然對於販賣毒品及逃避追查之方法
    甚為熟練，且證人與被告除了聯繫交易毒品以外，並無任何
    話家常、聊天之對話，而證人於警詢與偵訊時，亦證稱：我
    與被告在LINE群組認識，群組是用來交流聊天跟看影片，不
    知道被告住哪裡，沒有被告的年籍資料及連絡電話等語，顯
    見證人與被告僅係泛泛之交，並無任何使被告甘冒販毒重罪
    之親密關係，則縱使本案係證人先表示要購買毒品，亦難逕
    行推論被告無營利意圖。又原判決雖以本案係價錢後付，作
    為被告無營利意圖之依據，然而觀諸上開LINE對話，證人係
    稱：「忘了給你了」，依照語言邏輯，其等必然已先有給付
    購毒價金之約定，方有所謂「當場忘了，事後再給」之說法
    ，且倘若被告確實只是幫忙，或者確實原本不欲收款，衡情
    當會推辭一番，惟被告僅立即表示「好喔」，並傳送收款帳
    號，則被告辯稱其只是幫忙，原本不欲收款云云，不僅毫無
    根據，更與上開書證不符。證人雖於偵訊時曾證稱：被告當
    場本來不要收錢云云，惟此與上開證人和被告之LINE對話不
    符，而證人與被告並無仇怨，本案係因證人為警查獲，方循
    線破獲被告，證人自有心生愧疚而迴護之動機，而有與被告
    串證之高度可能，因此證人於交易後、偵訊時之證述，可信
    性顯較交易前後之LINE對話紀錄低，難以採信，原判決忽視
    上開LINE對話明顯之邏輯，逕以證人反於客觀證據之供述，
    作為其認定被告不欲收款之依據，亦顯有違反經驗及論理法
    則之違誤。另被告於審理時自稱：犯案後已將與毒品上游交
    易之通訊軟體刪除，更顯見本案並無任何直接或間接證據，
    可資證明證人係原價或低價販售，自難僅以本案係證人先要
    約購毒、價錢後付之事實，推論被告並無營利意圖。是認事
    用法既有違誤，爰提起上訴請求撤銷原判決，更為適當合法
    判決云云。
三、經查：
  ㈠原審依調查證據之結果，認定被告知悉甲基安非他命係毒品
    危害防制條例所列管之第二級毒品，不得施用、持有，於10
    9年8月15日起，陸續接獲陳厚儒以通訊軟體LINE（下稱LINE
    ）聯繫，詢問可否代購甲基安非他命，竟基於幫助施用第二
    級毒品甲基安非他命之犯意，允諾代為購買1公克之甲基安
    非他命，並聯繫姓名不詳之成年男子以2千元之代價為陳厚
    儒購得1公克之甲基安非他命，再於同年9月18日晚間9時41
    分許，在新北市○○區○○路000號之全家便利超商宜宅店附近
    ，將上開代為購買之1公克甲基安非他命交付陳厚儒，陳厚
    儒再於同月20日將委託購毒之款項2,000元匯入被告於合作
    金庫銀行帳號0000XXXXX0000號之帳戶內，被告即以此方式
    幫助陳厚儒其後於同年月23日施用甲基安非他命，係犯
　　刑法第30條第1項前段、毒品危害防制條例第10條第2項之幫
    助施用第二級毒品罪。且於量刑時審酌被告明知甲基安非他
    命具成癮性，足以戕害人之身體健康，猶代陳厚儒購買毒品
    助其施用，所為實不足取，惟該毒品數量尚微，且其犯後於
    本院審理時已坦承犯行，尚具悔意，並其自陳大學畢業之智
    識程度、現從事醫療器材之販賣與維護工作、未婚之家庭生
    活狀況，及其犯罪動機及素行等一切情狀，量處有期徒刑2
    月，並諭知易科罰金折算標準。緩刑2年，並應於本判決確
    定後1年內，向公庫支付10萬元，且就未扣案之犯罪所得予
    以沒收，已於判決理由中論述綦詳。
  ㈡檢察官雖執前詞上訴指摘，惟原審敘明由證人陳厚儒於警、
    偵訊時證稱，可知被告確係應陳厚儒要求，方代為購買毒品
    甲基安非他命，而非主動兜售，且與陳厚儒間存有相當情誼
    ，因而一度婉拒陳厚儒交付購毒價款（見原審判決貳、實體
    部分、一㈠）。又依被告及陳厚儒之LINE對話紀錄，互核證
    人陳厚儒之證詞，堪認被告確實應陳厚儒商請乃代為洽詢毒
    品來源，而非將自己原先持有之毒品，轉讓予陳厚儒，且於
    交付毒品予陳厚儒後亦未當場要求給付價款，而係事後陳厚
    儒主動提及購毒價款尚未清償之事，被告方被動提供帳戶資
    料以供匯款，此情實與為牟取利益而販賣毒品者務求及時銀
    貨兩訖之常情，大相逕庭。況本案交易地點係由陳厚儒配合
    前往被告所在之地點，亦與販賣毒品者因有利可圖且為免販
    毒重罪經警查獲，多持送至購毒者住處或指定地點交易情形
    有別（見原審判決貳、實體部分、一㈡）。已如上述並經本
    院引用於前。況由被告及陳厚儒之LINE對話紀錄顯示：於8
    月15日晚間6時25分「陳厚儒：安啊！你有空嗎？想找你！
    被告：嗯、哥請說。陳厚儒：看你今晚還是明天白天有空啊
    ！我去找你！被告：哥大概會聊多久。陳厚儒：你有是要忙
    嗎？嗯…其實我除了去看看你之外…另外是想問問你…你還有
    在用那些東西嗎？我以前問的朋友斷了聯繫…目前都問不到…
    所以想問問你有沒有辦法幫忙！」之對話內容，有LINE對話
    紀錄畫面在卷（見他字卷第46頁），可見係陳厚儒先傳訊息
    詢問被告之事實。互核證人陳厚儒於偵查中證述：我是在li
    ne群組認識被告，該群組內有一半是我認識的人，有些不認
    識的，該群組是用來交流跟聊天和看影片，又我本來就認識
    被告，有一次偶然的機會知道他有用毒品，我之前2年期間
    沒有用毒品，所以沒有管道，因此拜託被告幫忙拿毒品等語
    （見他字卷第61背面頁）。綜觀上開情詞，足見陳厚儒與被
    告原本即熟識而有一定情誼，才會主動傳訊息聯繫被告，並
    先表示要去找被告聊天，知道被告恐要忙而時間有限，才說
    出主要是想請被告幫忙拿毒品之事實。是檢察官上訴意旨被
    告與陳厚儒為泛泛之交，並無任何使被告甘冒販毒重罪之關
    係，實屬遽斷。再者，由被告及陳厚儒之LINE對話紀錄顯示
    ：9月19日下午1時18分「陳厚儒：我到家了！忘了給你了！
    改天再拿給你！」、同日下午1時25分至26分「被告：好哦
    」、「被告：哥有用網路銀行嗎」、同日下午1時26分「陳
    厚儒：有」之對話內容，亦有LINE對話紀錄畫面在卷（見他
    字卷第48頁），則此部分雖可證明被告事後有收取款項一節
    ，惟倘若被告主觀上有營利之意圖，豈有不在交付毒品之際
    ，同時收受金錢，甚至還由陳厚儒事後傳遞訊息提醒被告其
    忘記付款一事。何況檢察官亦無證明被告有收取高於取得成
    本之金額而有營利之事實。是檢察官上訴意旨，亦非可取。
    綜上，原判決所為判決，並無不合，檢察官所提上訴，均無
    理由，應予駁回。
據上論結，應依刑事訴訟法第373條、第368條，判決如主文。
本案經檢察官王貞元提起公訴，檢察官高光萱提起上訴，檢察官
劉斐玲到庭執行職務。
中　　華　　民　　國　　111 　年　　7 　　月　　14　　日
　　　　　　      刑事第七庭  審判長法　官  孫惠琳
　　　　　　　　　　　　　　　　　  法　官  王惟琪
　　　　　　　　　　　　　　　　　  法　官  連雅婷
以上正本證明與原本無異。
被告不得上訴。
檢察官如不服本判決，應於收受送達後20日內向本院提出上訴書
狀，其未敘述上訴之理由者並得於提起上訴後20日內向本院補提
理由書（均須按他造當事人之人數附繕本）「切勿逕送上級法院
」。
                                    書記官  潘文賢
中　　華　　民　　國　　111 　年　　7 　　月　　14　　日

附件： 
臺灣臺北地方法院刑事判決
110年度訴字第937號
公　訴　人　臺灣臺北地方檢察署檢察官
被　　　告　侯正涵　
　　　　　　　　　　
　　　　　　　　　　
　　　　　　　　　　
選任辯護人　呂承翰律師
　　　　　　俞力文律師
上列被告因違反毒品危害防制條例案件，經檢察官提起公訴（11
0年度偵字第28774號），本院判決如下：
    主  文
侯正涵幫助施用第二級毒品，處有期徒刑貳月，如易科罰金，以
新臺幣壹仟元折算壹日。緩刑貳年，並應於本判決確定後壹年內
，向公庫支付新臺幣拾萬元。
未扣案之犯罪所得新臺幣貳仟元沒收，於全部或一部不能沒收或
不宜執行沒收時，追徵其價額。
    事  實
一、侯正涵知悉甲基安非他命係毒品危害防制條例所列管之第二
    級毒品，不得施用、持有，於民國109年8月15日起，陸續接
    獲陳厚儒以通訊軟體LINE（下稱LINE）聯繫，詢問可否代購
    甲基安非他命，竟基於幫助施用第二級毒品甲基安非他命之
    犯意，允諾代為購買1公克之甲基安非他命，並聯繫姓名不
    詳之成年男子以新臺幣（下同）2,000元之代價為陳厚儒購
    得1公克之甲基安非他命，再於同年9月18日晚間9時41分許
    ，在新北市○○區○○路000號之全家便利超商宜宅店附近，將
    上開代為購買之1公克甲基安非他命交付陳厚儒，陳厚儒再
    於同月20日將委託購毒之款項2,000元匯入侯正涵於合作金
    庫銀行帳號0000XXXXX0000號（事涉隱私，姑隱其完整帳號
    ）之帳戶內，侯正涵即以此方式幫助陳厚儒其後於同年月23
    日施用甲基安非他命。
二、案經臺灣臺北地方檢察署檢察官簽分偵查起訴。
    理  由
壹、程序部分
一、本判決所引被告以外之人於審判外所為之陳述，悉經當事人
    於本院準備程序期日明白表示同意作為證據（見本院110年
    度訴字第937號卷，下稱本院卷，該卷第30頁），而該等證
    據之取得並無違法情形，且與本案之待證事實，具有關連性
    ，核無證明力明顯過低之事由，本院審酌上開證據作成時之
    情況，認為適當，依刑事訴訟法第159 條之5 第1 項所定傳
    聞例外之同意法則，認有證據能力。
二、其餘資以認定被告犯罪事實之非供述證據，查無違反法定程
    序取得之情形，依刑事訴訟法第158條之4規定反面解釋，亦
    具證據能力，併予敘明。　　　
貳、實體部分
一、上揭犯罪事實，業據被告侯正涵於本院審理時坦承不諱（見
    本院卷第28、29、60頁），復據證人陳厚儒證述在卷（109
    年度他字第12232號卷，下稱他卷，該卷第8、9、33頁正反
    面、61頁正反面），且有其等之LINE對話紀錄、上開被告金
    融帳戶之交易明細、陳厚儒之臺灣高等法院被告前案紀錄表
    及本院110年度毒聲字第259號裁定（該裁定令陳厚儒入勒戒
    處所施以觀察、勒戒）可資佐證（見他卷第46至48頁反面、
    55頁）。顯見被告任意性之自白符合事實，其犯行可以認定
    。
二、公訴意旨雖認被告係基於販賣第二級毒品之犯意，而販賣第
    二級毒品甲基安非他命予陳厚儒等旨。惟按，受施用毒品者
    委託，代為向販售毒品者購買毒品後，交付委託人以供施用
    ，並收取價款，與受販售毒品者委託，將毒品交付買受人，
    並收取價款，二者雖同具向毒販取得毒品後交付買受人並收
    取代價之行為外觀，然其因行為人主觀上，究與販售者抑或
    買受人間有意思聯絡，而異其行為責任，單純意在便利、助
    益施用而基於與施用者間之意思聯絡，為施用者代購毒品之
    情形，僅屬幫助施用。又販賣毒品與幫助施用毒品罪，二者
    之辨，主要仍在營利意圖之有無，而認定行為人是否有營利
    之意圖，當可審酌供需者間接洽之情形、該交易如何起始、
    商議、達成合意，並其勞費及風險之承擔等客觀情狀，以為
    判斷之所據。經查：
　㈠證人陳厚儒於警、偵訊時證稱：我只有跟被告購買1次毒品；
    我之前請他（按指被告）幫我買，18日是去找他拿，當天沒
    有把錢直接給他，後來我自己要把錢給他；我與被告本來就
    認識，拜託他幫忙拿毒品，錢是後面轉帳的，因為他當場本
    來不收錢，我覺得這樣不好，我才跟他要帳號等語（見他卷
    第8頁反面、33頁反面、61頁反面）。足徵被告確係應陳厚
    儒要求，方代為購買毒品甲基安非他命，而非主動兜售，且
    與陳厚儒間存有相當情誼，因而一度婉拒陳厚儒交付購毒價
    款。
  ㈡依前揭被告及陳厚儒之LINE對話紀錄（見他卷第46至48頁反
    面），顯示：①8月15日晚間6時25分「陳厚儒：嗯…其實我除
    了去看看你之外…另外是想問問你…你還有在用那些東西嗎？
    我以前問的朋友斷了聯繫…目前都問不到…所以想問問你有沒
    有辦法幫忙！」②同（15）日晚間7時9分「被告：可以 看哥
    要多少」…③同（15）日晚間7時15分「被告：1G USB 是吧 
    那我問問看報價」…④8月16日上午8時21分「被告：我朋友還
    沒回我 還是等我問到再跟哥約時間」…⑤同（16）日下午2時
    19分「陳厚儒：你朋友回覆你了嗎？」⑥同（16）日下午4時
    14分「被告：大概睡死了吧」…⑦同（16）日晚間7時13分許
    「陳厚儒：白天看要是有回應再跟我說！」…⑧9月19日下午1
    時18分「陳厚儒：我到家了！忘了給你了！改天再拿給你！
    」⑨同（19）日下午1時25分至26分「被告：好哦」、「被告
    ：哥有用網路銀行嗎」；⑩同日下午1時26分「陳厚儒：有」
    ；⑪同（19）日下午1時30分「被告：合庫 0000XXXXX0000 ＄
    2000」；⑫同日下午1時32分「陳厚儒：我晚一點去存給你好
    了！合庫在我公司旁邊」等情，俱與證人陳厚儒前述情節相
    吻合。適足證被告確實應陳厚儒商請乃代為洽詢毒品來源，
    而非將自己原先持有之毒品，轉讓予陳厚儒，且於交付毒品
    予陳厚儒後亦未當場要求給付價款，而係事後陳厚儒主動提
    及購毒價款尚未清償之事，被告方被動提供帳戶資料以供匯
    款，此情實與為牟取利益而販賣毒品者務求及時銀貨兩訖之
    常情，大相逕庭。況本案交易地點係由陳厚儒配合前往被告
    所在之地點，亦與販賣毒品者因有利可圖且為免販毒重罪經
    警查獲，多持送至購毒者住處或指定地點交易情形有別。
  ㈢此外，被告復於本院堅稱：本案確係與陳厚儒見面前幾天，
    向某姓名不詳之男性網友以2,000元之價格購得本案1公克之
    甲基安非他命等語明確（見本院卷第58頁）。
  ㈣稽此上開各項事證，堪信被告係無償受陳厚儒委託，單純意
    在便利、助益陳厚儒施用毒品，乃代購本案毒品甲基安非他
    命而後交付陳厚儒，以便利其施用毒品等情，已甚明灼，此
    部分公訴意旨容有誤會。從而，被告犯行可以認定，自應依
    法論科。
三、論罪科刑
　　核被告所為，係犯刑法第30條第1項前段、毒品危害防制條
    例第10條第2項之幫助施用第二級毒品罪。公訴意旨認被告
    所為係涉犯販賣第二級毒品罪嫌，尚有未洽，惟其基本社會
    事實同一，本院自得於踐行告知程序後（見本院卷第55頁）
    ，依法變更起訴法條。被告屬幫助犯，較諸具犯罪支配力之
    正犯，有明顯之差異，應依刑法第30條第2 項之規定，減輕
    其刑。爰以行為人之責任為基礎，審酌被告明知甲基安非他
    命具成癮性，足以戕害人之身體健康，猶代陳厚儒購買毒品
    助其施用，所為實不足取，惟該毒品數量尚微，且其犯後於
    本院審理時已坦承犯行，尚具悔意，並其自陳大學畢業之智
    識程度、現從事醫療器材之販賣與維護工作、未婚之家庭生
    活狀況（見本院卷第60頁），及其犯罪動機及素行等一切情
    狀，量處如主文第1項所示之刑，並諭知易科罰金之折算標
    準，以示懲儆。
四、宣告緩刑之說明
　　被告未曾因故意犯罪受有期徒刑以上刑之宣告，有其之臺灣
    高等法院被告前案紀錄表（見本院第65頁），且其犯罪後坦
    承犯行，已知悔悟，足見係因一時失慮，誤蹈刑章，信其歷
    此偵、審程序暨科刑教訓後，應能知所警惕，而無再犯之虞
    ，因認其所受刑之宣告，以暫不執行為適當，爰宣告緩刑如
    主文第1項所示。併考量被告所為確為法所不許，為促使其
    尊重法律，深刻記取本案教訓，並彌補其犯行對社會秩序之
    危害，因認除前開緩刑宣告外，尚有課以一定負擔之必要，
    爰命其應於本判決確定後1年內，向公庫支付10萬元，以期
    符合本案緩刑之目的。至其倘於緩刑期間，違反上開所定負
    擔情節重大，足認原宣告之緩刑難收其預期效果，而有執行
    刑罰之必要，依同法第75條之1第1項第4款規定，得撤銷其
    緩刑之宣告，併予敘明。
五、沒收與否之說明
  ㈠被告持用而搭配LINE與陳厚儒聯繫本案犯行之行動電話，未
    據扣案，衡情應已滅失，倘予沒收，除另使刑事執行程序開
    啟之外，對於被告犯罪行為之不法、罪責評價並無影響，對
    於沒收制度所欲達成或附隨之社會防衛目的亦無任何助益；
    況現行社會行動電話推陳出新、更迭迅速，其價格往往隨新
    型式行動電話之推出而迅速遞減，本案距今已1年有餘，衡
    情被告行為時使用之行動電話，於現今之價值，應屬低微。
    從而，因認沒收被告於本案使用之行動電話，欠缺刑法上重
    要性，爰不予宣告沒收。
  ㈡本案被告之犯罪所得為2,000元，已如前述，雖未據扣案，然
    核無刑法第38條之2 第2 項所定情形，自應依刑法第38條之
    1 第1 項前段、第3 項規定，諭知沒收，於全部或一部不能
    沒收或不宜執行沒收時，追徵其價額。 
據上論斷，應依刑事訴訟法第299 條第1 項前段、第300條，判
決如主文。
本案經檢察官王貞元提起公訴，檢察官高光萱到庭執行職務。
中　　華　　民　　國　　111 　年　　2 　　月　　21　　日
                  刑事第七庭  審判長法  官  廖建傑
                                    法  官  王星富
                                    法　官　吳旻靜
以上正本證明與原本無異。
如不服本判決應於收受後20日內向本院提出書狀，並應敘述具體
理由；其未敘述者，應於屆滿後20日內向本院補提理由書（均須
之人數附）「切勿逕送」。
                                    書記官  林怡雯
中　　華　　民　　國　　111 　年　　2 　　月　　25　　日
附錄：本案論罪科刑法條全文
中華民國刑法第30條
幫助他人實行犯罪行為者，為幫助犯。雖他人不知幫助之情者，
亦同。
幫助犯之處罰，得按正犯之刑減輕之。
毒品危害防制條例第10條
施用第一級毒品者，處6月以上5年以下有期徒刑。
施用第二級毒品者，處3年以下有期徒刑。